臺灣桃園地方法院民事簡易判決
110年度桃簡字第1019號
原      告  鄒勻瑊（原名：黃詠宣、鄒詠宣）

訴訟代理人  余魚僮  
被      告  邱德彰  

上列當事人間請求確認本票債權不存在事件，本院於民國111年8
月11日言詞辯論終結，判決如下：
    主      文
確認被告持有如附表所示本票，對原告之票據債權請求權不存在
。
原告其餘之訴駁回。
訴訟費用由被告負擔。 
    事實及理由
一、按簡易訴訟之訴狀送達後，原告不得將原訴變更或追加他訴
    ，但請求之基礎事實同一者，不在此限，民事訴訟法第436
    條第2項適用第255條第1項但書第2款定有明文。經查，原告
    起訴時聲明：㈠確認被告持有如附表所示本票（下稱系爭本
    票），對原告之票據債權不存在；㈡被告應返還系爭本票予
    原告。嗣將聲明㈠變更為：確認被告持有系爭本票對原告之
    票據債權請求權不存在（見本院卷第79頁），核其變更後聲
    明與原請求之基礎事實均與系爭本票有關，在社會生活上可
    認為有關連性，原證據資料得以援用，應予准許。
二、原告主張：被告前持系爭本票向本院聲請本票裁定，經本院
    以110年度票字第1579號裁定系爭本票准予強制執行，惟系
    爭本票係原告受其前男友脅迫要求簽立予當時前男友之房東
    ，且系爭本票發票日為民國103年7月14日，未記載到期日，
    被告應於106年7月13日以前行使票據權利，被告遲至110年1
    0月21日始聲請本票裁定，系爭本票債權請求權已罹於時效
    而消滅等語。訴之聲明：如變更後之聲明所示。
三、被告則以：對於原告主張系爭本票已罹於時效，票據債權請
    求權不存在等節不爭執，但不同意返還系爭本票等語，資為
    抗辯。答辯聲明：原告之訴駁回。
四、得心證之理由：
　㈠按當事人主張有利於己之事實者，就其事實有舉證之責任，
    民事訴訟法第277條前段定有明文。票據乃文義證券及無因
    證券，票據上之權利義務悉依票上所載文義定之，與其基礎
    之原因關係各自獨立，票據上權利之行使不以其原因關係存
    在為前提。執票人行使票據上權利，就其基礎之原因關係確
    係有效存在不負舉證責任。倘票據債務人以自己與執票人間
    所存抗辯事由對抗執票人，依票據法第13條規定觀之，固非
    法所不許，惟應先由票據債務人就該抗辯事由負主張及舉證
    之責。必待票據基礎之原因關係確立後，法院就此項原因關
    係進行實體審理時，當事人就該原因關係之成立及消滅等事
    項有所爭執，方適用各該法律關係之舉證責任分配原則。另
    按因被詐欺或被脅迫而為意思表示者，表意人得撤銷其意思
    表示。前開撤銷權應於發見詐欺或脅迫終止後1年內為之。
    民法第92條第1項前段、第93條前段分別定有明文。又前揭
    法定期間為除斥期間，其期間經過後權利即告消滅。此項除
    斥期間有無經過，縱未經當事人主張或抗辯，法院亦應先為
    調查認定，以為判斷之依據。經查，原告主張其受其前男友
    脅迫而簽發系爭本票，惟系爭本票之發票日係103年7月14日
    ，縱解原告真意為以起訴狀繕本送達為簽發本票意思表示之
    撤銷，原告起訴狀繕本係於110年10月15日寄存送達被告(見
    本院卷第13頁)，該撤銷意思表示，顯已逾民法第93條所定1
    年之除斥期間，不得再行主張因脅迫而撤銷意思表示甚明。
    從而，原告主張受脅迫而簽立系爭本票，其已撤銷發票系爭
    本票之意思表示等節，因已逾法定除斥期間，自不生撤銷之
    效力。
　㈡按消滅時效，自請求權可行使時起算；時效完成後，債務人
    得拒絕給付，民法第128條前段、第144條第1項分別定有明
    文。次按本票未載到期日者，視為見票即付；執票人對本票
    發票人之權利，自到期日起算；見票即付之本票，自發票日
    起算，3年間不行使，因時效而消滅，票據法第120條第2項
    、第22條第1項亦規定甚明。另消滅時效完成之效力，固發
    生拒絕給付之抗辯權，惟債務人為抗辯後，消滅者為請求權
    而非權利本身，依此可知，債務人得主動提出以消滅時效已
    完成，拒絕清償債務之抗辯權利，債務人為抗辯後，請求權
    即為消滅（最高法院100年度台上字第608號民事判決意旨參
    照）。又消滅時效完成後聲請本票裁定，並無中斷時效之可
    言。經查，被告持有原告所簽發未載到期日之系爭本票，有
    系爭本票影本可考，且為兩造所不爭執，堪信屬實。因系爭
    本票未載到期日而視為見票即付，被告自發票日即103年7月
    14日起即得行使票據請求權，算至被告於110年10月21日聲
    請本票裁定時，顯已逾3年，系爭本票之票據請求權已因3年
    間不行使而消滅，被告就此亦不爭執（見本院卷第79頁及其
    反面）。原告既已為時效抗辯，系爭本票之票款請求權即為
    消滅，原告訴請確認被告持有系爭本票對原告之票據債權請
    求權不存在，為有理由。
  ㈢另按時效完成後，債務人僅取得拒絕給付之抗辯權，債權人
    之債權並不因此消滅（最高法院96年度台上字第1885號民事
    判決意旨參照）。本件原告固因系爭本票之票款請求權罹於
    時效而得拒絕給付票款，惟依上開說明，系爭本票之債權並
    不因此消滅，被告持有系爭本票，非無法律上之原因，原告
    亦未於除斥期間內合法撤銷簽發系爭本票之意思表示，故原
    告依不當得利之法律關係，請求被告應將系爭本票返還原告
    ，即屬無據。
五、綜上所述，原告訴請確認被告持有系爭本票對原告之票據債
    權請求權不存在，為有理由，應予准許；原告訴請被告返還
    系爭本票予原告，則無理由，應予駁回。
六、本件事證已臻明確，兩造其餘主張、陳述及所提之證據暨攻
     擊防禦方法，經本院斟酌後，核與判決結果不生影響，爰
    不逐一論述，併此敘明。
七、訴訟費用負擔之依據：民事訴訟法第79條。
中　　華　　民　　國　　111 　年　　8 　　月　　26　　日
                  桃園簡易庭  法  官  曾耀緯
以上為正本係照原本作成。
如不服本判決，應於送達後20日內，向本院提出上訴狀並表明上
訴理由，如於本判決宣示後送達前提起上訴者，應於判決送達後
20日內補提上訴理由書（須附繕本）。
如委任律師提起上訴者，應一併繳納上訴審裁判費。
中　　華　　民　　國　　111 　年　　8 　　月　　26　　日
                              書記官  吳宏明
附表：
票據號碼 發票人 發票日 票面金額（新臺幣） 289130 黃詠宣 民國103年7月14日 500,000元